【裁判字號】    88,訴緝,37
【裁判日期】    890421
【裁判案由】    偽造文書等
【裁判全文】
臺灣新竹地方法院刑事判決                          八十八年度訴緝字第三七號
    公  訴  人  臺灣新竹地方法院檢察署檢察官
    被      告  甲○○
右 列被告因偽造文書等案件，經檢察官提起公訴（八十八年度偵字第四一二三號），
本院判決如左：
    主  文
甲○○共同行使偽造私文書，足以生損害於他人，累犯，處有期徒刑捌月。
        事  實
一、甲○○前因違反懲治盜罪條例案件，分別經法院判處有期徒刑七年、四年，並各
    減為有期徒刑三年六月、二年八月確定，而於民國八十四年四月六日假釋期滿執
    行完畢。詎仍不知悔改，復於八十七年十月間因其堂哥曾一文急需資金、又乏資
    力証明文件得以向銀行貸款，遂與曾一文基於意圖為自己不法所有之犯意聯絡，
    明知不詳年籍自稱「嚴春茂」之成年男子所提供之曾一文曾擔任大豐冷熱晶片股
    份有限公司（以上簡稱大豐公司）經理之薪資表二紙、員工在職證明書一紙及八
    十六年度各類所得扣繳暨免扣繳憑單一紙均屬偽造，仍由甲○○透過報紙廣告向
    「嚴春茂」以新台幣（下同）五千元購入上開偽造文件後，再以五千元之代價轉
    售予曾一文持向銀行貸款使用，甲○○並與曾一文約定將來向銀行貸款金額百分
    之十應交予甲○○作為報酬，旋曾一文於同年十一月二十日持上開偽造之文件，
    向新竹市亞太商業銀行（以下簡稱亞太銀行）信用貸款部之職員提示並訛稱係大
    豐公司之經理而欲貸款四十萬元，足生損害於大豐公司及亞太銀行辨識貸款人資
    力之正確性，嗣經亞太銀行派員親往新竹市○○路九十九巷十七弄十三號查訪得
    知大豐公司並未在該址營業、曾一文亦非該公司職員等情，而未核准貸款。
二、案經法務部調查局新竹調查站移送臺灣新竹地方法院檢察署檢察官偵查起訴。
        理  由
一、訊據被告對於右揭犯罪事實，坦承不諱，核與另案共犯曾一文及証人即亞太銀行
    職員鄭成榜於本院八十八年度訴字第四二三號刑事案件中供稱、証述情節相符；
    而大豐公司於八十四年十二月十九日設立登記後，因產品無法量產而從未實際營
    業，並早於八十五年十一月三日即已解散在案，曾一文從未於大豐公司任職等情
    ，亦據証人即負責籌辦大豐公司設立登記之楊瑞玲於偵查中証述翔實；此外復有
    大豐公司臨時股東會議事錄、解散申請書、臺灣省政府建設廳八十五年十二月二
    日八五建三甲字第七二一四七二號函、貸款申請書、大豐公司薪資表、員工在職
    証明書、各類所得扣繳暨免扣繳憑單、曾一文及其配偶陳淑芬身分証正反面等件
    影本在卷可稽，事証明確，被告犯行，洵堪認定。
二、被告甲○○與曾一文基於意圖為自己不法所有之犯意聯絡，由被告甲○○購入上
    開偽造之資薪表、各類所得扣繳憑單及在職証明書後，交由曾一文持向亞太銀行
    提示並訛稱係大豐公司經理而欲貸款項未果，自足以生損害於大豐公司及亞太銀
    行辨識貸款人資力之正確性，核其所為係犯刑法第二百十六條、第二百十條之行
    使偽造私文書、第二百十六條、第二百十二條之行使偽造關於服務之證書、刑法
    第三百三十九條第三項、第一項之詐欺未遂罪。被告一個行使行為同時觸犯行使
    偽造私文書及行使偽造關於服務之証書，應依刑法第五十五條想像競合犯之規定
    從一較重之行使偽造私文書處斷；又被告行使偽造私文書目的在於詐欺取財，其
    所犯行使偽造私文書與詐欺未遂罪之間，有方法結果之牽連關係，應依刑法第五
    十五條牽連犯之規定從一較重之行使偽造私文書論處。被告甲○○與曾一文就上
    開犯罪有犯意聯絡、行為分擔，均為共同正犯。又被告前曾因違反懲治盜罪條例
    案件，分別經法院判處有期徒刑七年、四年，並各減為有期徒刑三年六月、二年
    八月確定，而於八十四年四月六日假釋期滿執行完畢，有臺灣高等法院被告全國
    前案紀錄表在卷可稽，並經本院調閱臺灣新竹地方法院檢察署八十二年度執更字
    第八六二號執行卷查明，被告於五年內再犯本件最重本刑為有期徒刑以上之罪為
    累犯，應依刑法第四十七條規定加重其刑。爰審酌被告犯罪之動機、目的、手段
    、所生危害及犯後坦承犯行等一切情狀，量處如主文所示之刑，以示懲儆。
三、又扣案之偽造薪資表、各類所得扣繳憑單及在職証明書，既經被告甲○○交付曾
    一文持有後，應認為係曾一文所有，且本院已於八十八年度訴字第四二三號被告
    曾一文偽造文書案件中判決宣告沒收，爰不併宣告沒收；至於偽造之大豐公司公
    司印章，因被告甲○○並未參與偽造公司印章之犯行，已如前述，且該公司印章
    未據扣案，無從得知是否業已滅失？亦不併為沒收之諭知，附此敘明。
四、末查公訴人認為被告甲○○另涉有偽造私文書、偽造公司印章及與「嚴春茂」間
    就行使偽造私文書部分為共同正犯等語。惟按犯罪事實應依證據認定之，無證據
    不得推定其犯罪事實；又不能證明被告犯罪者，應諭知無罪之判決，刑事訴訟法
    第一百五十四條、第三百零一條第一項分別定有明文，復按事實之認定，應憑證
    據，如未能發現相當證據，或證據不足以證明，自不能以推測或擬制之方法，以
    為裁判基礎；又認定不利於被告之事實，須依積極證據，苟積極證據不足為不利
    於被告事實之認定時，即應為有利於被告之認定，更不必有何有利之證據，最高
    法院四十年臺上字第八六號及三十年上字第八一六號判例闡釋甚明。經查本件被
    告甲○○堅詞上開偽造之薪資表、各類所得扣繳憑單及在職証明書係以五千元向
    「嚴春茂」所購入，洽購時並未指定須偽造「大豐公司」名義之証件，在「嚴春
    茂」交付上開証件前，根本不知「嚴春茂」所偽造者究係以何公司名義出具之文
    件（本院八十九年四月十一日筆錄參照），是尚難指為被告有何偽造文書、公司
    印章之犯行；且「嚴春茂」之所以交付上開偽造文件，衡諸社會常情，亦應僅在
    出售營利之目的而已，亦無遽而認定被告與「嚴春茂」有何犯意聯絡、行為分擔
    而共犯行使偽造私文書之行為。此外復查無其他積極證據足資証明被告甲○○偽
 造私文書、公司印章及與「嚴春茂」共犯行使偽造私文書，自不得遽採為本件判
    決之基礎。惟公訴意旨既認為被告偽造公司印章係偽造私文書之部分行為，而偽
    造私文書復為行使偽造私文書之低度行為，本院爰不就被告偽造私文書、公司印
    章部分，另為無罪之諭知。
據上論斷，應依刑事訴訟法第二百九十九條第一項前段，刑法第二十八條、刑法第二
百十六條、第二百十條、第二百十二條、第三百三十九條第三項、第一項、第五十五
條、第四十七條，罰金罰鍰提高標準條例第一條前段，判決如主文。
本案經檢察官黃仁宏到庭執行職務。
中      華      民      國    八十九    年     四     月     二十一     日
                                臺灣新竹地方法院刑事第二庭
                                      法  官  王  永  春
右正本證明與原本無異。
如不服本判決，應於判決送達後十日內向本院提出上訴狀( 應附繕本 )，上訴於
臺灣高等法院。
                                      書記官  馮  玉  玲
中      華      民      國    八十九    年     四     月     二十四     日
附錄論罪科刑法條：
刑法第二百十六條
行使第二百十條至第二百十五條之文書者，依偽造、變造文書或登載不實事項或使登
載不實事項之規定處斷。
刑法第二百十條
偽造、變造私文書，足以生損害於公眾或他人者，處五年以下有期徒刑。
刑法第二百十二條
偽造、變造護照、旅券、免許證、特許證及關於品行、能力服務或其他相類之證書、
介紹書,足以生損害於公眾或他人者,處一年以下有期徒刑、拘役或三百元以下罰金。
刑法第三百三十九條第一項、第三項
意圖為自己或第三人不法之所有，以詐術使人將本人或第三人之物交付者，處五年以
下有期徒刑、拘役或科或併科一千元以下罰金。
前二項之未遂犯處罰之。


司法院資訊處製作；財團法人民間司法改革基金會備份。
